---
title: "第3章 練習問題[7]"
output: github_document 
---

# [7]
`ARCH.XLS` の1列目の系列yはモデル  
  yt = 0.9yt-1 + et,  
  et = vt(1 + 0.8 et-1^2)^(1/2)  
から発生させたデータである。これを調べると、標本平均は 0.263、標本標準偏差は 4.894、
最小値、最大値はそれぞれ -10.8, 15.15 となる。  

```{r}
# まずはプロットしてみて基本統計量を計算してみる
library(data.table)
library(ggplot2)

ARCH <- fread("../data/ARCH.csv")
# とりあえずindex列を付け加えておく
ARCH$idx <- 1:nrow(ARCH)
print(head(ARCH))

# plot
g <- ggplot(data = ARCH, aes(x = idx, y = y)) +
     geom_line()
plot(g)

# 基本統計量
print(list(
  mean = mean(ARCH$y),
  std = sqrt(var(ARCH$y)),
  max = max(ARCH$y),
  min = min(ARCH$y)
))
```

- プロットから明らかに不均一分散が生じている


## (a)
OLS推定をすると、以下の結果が得られることを確認せよ。  
    yt = 0.944(26.51) yt-1 + et  

```{r}
# AR(1)モデルで推定する
ar1 <- arima(ARCH$y, c(1, 0, 0), include.mean = FALSE)
print(ar1)
```

- おおよそ書籍と同じ結果が得られた


## (b)
残差の標本ACF, PACFを求めよ。修正Q統計量を用いて系列相関があるか確認せよ。

```{r}
# ACF
acf(ar1$residuals)

# PACF
pacf(ar1$residuals)

# とりあえずlag5, lag10で修正Q統計量を計算してみる
print(list(
  Q5_pval = Box.test(ar1$residuals, lag = 5, type = "Ljung-Box")$p.value,
  Q10_pval = Box.test(ar1$residuals, lag = 10, type = "Ljung-Box")$p.value
))
```

- ACF, PACF, 修正Q統計量とも系列相関がないことを示している。


## (c)
残差2乗の標本ACF, PACFを求めよ。ARCH効果が無いと言えるか。

```{r}
# ACF
acf(ar1$residuals^2)

# PACF
pacf(ar1$residuals^2)
```

- 残差2乗のACFはlag1, lag8で有意であるため、ARCH効果が存在する可能性がある


## (c)
残差2乗を1期前の残差2乗でOLS推定せよ。LM検定をすると TR^2 = 22.03となることを確認せよ。

```{r}
library(dplyr)
res2 <- as.vector(ar1$residuals^2)
df <- data.frame(res2 = res2) %>% mutate(res2_lag1 = lag(res2))

res_lag1_results <- lm(res2 ~ res2_lag1, df)
summary(res_lag1_results)
```

- TR^2 = 100 * 0.24 = 24で値としては大きい。
  - 実際、F統計量のp値も小さく、上記の回帰式の係数は有意であるため、ARCH効果が存在する可能性がある。


## (d)
ARCH(1)モデルを推定せよ。以下の結果が得られることを確認せよ。  
    yt = 0.886(32.79)yt-1 + et,  
    ht = 1.19(4.02) + 0.663(2.89)et-1^2  
    
```{r}
library(fGarch)

arch1 <- garchFit(formula = ~ arma(1, 0) + garch(1, 0), data = ARCH$y,
                  include.mean = FALSE, trace = FALSE)
print(arch1)
```

- おおよそ書籍と同じ結果が得られた。