---
title: "第3章 練習問題[9]"
output: github_document 
---

# [9]
`RGDP.XLS` の実質GDP（rgdp）を用いて以下の問いに答えよ。

## (a)
3.4「大いなる安定は存在していたか」（p.141 ~ p.142）の推定結果を再現せよ。  
D1は1983Q4まで0, それ以降は1となるダミー変数とし、この変数を推定に用いること。  

まずデータの前処理として、GDPの成長率yt = ln(RGDP_t / RGDP_t-1)を算出し、  
与えられたダミー変数を作成する。  

```{r}
# まずはデータを基本統計量を算出してプロットする
library(data.table)
library(ggplot2)
library(dplyr)

RGDP <- fread("../data/RGDP.csv")
# データのインデックスに列名が無いため日付dateとして設定する
RGDP <- dplyr::rename(RGDP, date = V1)
# timeを日付に変換
RGDP$date <- as.Date(RGDP$date)

# GDP成長率を算出
RGDP$rgdp_growth <- c(NA, diff(log(RGDP$rgdp)))

# ダミー変数を作成
# 書籍では初めの期間をD1=0, 後の期間をD1=1としていたが、
# Rでは初めの期間をD1=1, 後の期間をD1=0としないと書籍の結果を再現できなかった
# 謎
# 書籍の通りのダミー変数の設定にすると、ダミー変数の係数が0になってしまう。
# 謎
RGDP$D1 <- 0
RGDP$D1[1:which(RGDP$date == as.Date("1983-10-01"))] = 1

# 基本統計量とか
print(list(
  len = length(RGDP$rgdp_growth),
  mean = mean(RGDP$rgdp_growth),
  std = sqrt(var(RGDP$rgdp_growth)),
  max = max(RGDP$rgdp_growth),
  min = min(RGDP$rgdp_growth)
))

# プロット
ts.plot(ts(RGDP$rgdp_growth, start = 1947, frequency = 4))

# 成長率の初年度がNAなので2年目からに絞り込む
RGDP <- RGDP[RGDP$date >= as.Date("1947-04-01")]
```

まずは平均をモデル化する。

```{r}
# 書籍ではAR(1)モデルを用いているので、こちらでもそれを用いる
# auto.arimaなどを使えばこの結果も再現できるはず
ar1 <- arima(RGDP$rgdp_growth, c(1, 0, 0))
print(ar1)
```

おおよそ書籍と同じ結果が得られた。  

次にARCH効果の存在を残差2乗のLM検定で確かめる

```{r}
# 残差2乗
res2 <- as.vector(ar1$residuals^2)

# 残差2乗のラグ4までで回帰する
df <- data.frame(
  et = res2,
  et_lag1 = lag(res2, n = 1),
  et_lag2 = lag(res2, n = 2),
  et_lag3 = lag(res2, n = 3),
  et_lag4 = lag(res2, n = 4)
)

LM_lag4 <- lm(formula = et ~ et_lag1 + et_lag2 + et_lag3 + et_lag4, data = df)
summary(LM_lag4)
```

F統計量が有意であるため、残差2乗に系列相関が無いという帰無仮説は棄却される。  
よって、ARCH効果が存在すると考えられる。  

最後に、1984年以降のボラティリティ低下を導入したダミー変数により確かめる。  

```{r}
# 平均モデルをAR(1)、分散モデルARCH(1)で推定
library(rugarch)
ar1_arch1 <- ugarchspec(mean.model = list(armaOrder = c(1, 0)),
                        variance.model = list(garchOrder = c(1, 0), external.regressors = matrix(RGDP$D1)))
results_ar1_arch1 <- ugarchfit(ar1_arch1, RGDP$rgdp_growth, solver = "gosolnp")

print(results_ar1_arch1)
```

おおよそ書籍と同じ結果が得られた。  
この結果は書籍とダミー変数の定義が異なることに注意。  
この推定では期間の初めの方が `D1 = 1` なので、1947年 ~ 1983年のGDP成長率は、  
`0.000022 + 0.000088 = 1.1 * 10^(-4)` で、1984年以降のGDP成長率は、 `0.000022 = 2.2 * 10^(-5)` となる。  
1/5になっているので75%ほど変化した計算になる。  

ダミー変数の定義で結果が変わるのはほんとに謎。数値がデカい方をダミー変数 1 にした方が良いのか？  
この辺りは試行錯誤が必要なのかもしれない...  