---
title: "第6章 練習問題[5]"
output: github_document
---

# [5]
## (a)

```{r}
library(dplyr)

COINT_PPP <- read.csv("../data/COINT_PPP.csv")

# 各系列を対数変換
df <- data.frame(
  ENTRY = COINT_PPP$ENTRY,
  lUSCPI = log(COINT_PPP$USCPI),
  lCANEX = log(COINT_PPP$CANEX),
  lCANCPI = log(COINT_PPP$CANCPI),
  lJAPANEX = log(COINT_PPP$JAPANEX),
  lJAPANCPI = log(COINT_PPP$JAPANCPI),
  lSWEX = log(COINT_PPP$SWEX),
  lSWCPI = log(COINT_PPP$SWCPI)
)
```


### `USCPI` のADF検定
本来は残差の系列相関チェックなど色々やらなくてはならないが...系列が多いので省略...

```{r}
library(urca)

summary(ur.df(df$lUSCPI, type = "trend", lags = 20, selectlags = "AIC"))
```

`USCPI` に関しては有意水準5%では単位根仮説を棄却できない。


### `CANEX` のADF検定

```{r}
summary(ur.df(df$lCANEX, type = "trend", lags = 20, selectlags = "AIC"))
```

`CANEX` についても有意水準5%では単位根仮説を棄却できない。


### `CANCPI` のADF検定

```{r}
summary(ur.df(df$lCANCPI[is.na(df$lCANCPI) == F], type = "trend", lags = 20, selectlags = "AIC"))
```

`CANCPI` についても有意水準5%で単位根仮説が棄却できない。  


### `JAPANEX` のADF検定

```{r}
summary(ur.df(df$lJAPANEX[is.na(df$lJAPANEX) == F], type = "trend", lags = 20, selectlags = "AIC"))
```

`JAPANEX` についても有意水準5%で単位根仮説を棄却できない。


### `JAPANCPI` のADF検定

```{r}
summary(ur.df(df$lJAPANCPI[is.na(df$lJAPANCPI) == F], type = "trend", lags = 20, selectlags = "AIC"))
```

`JAPANCPI` についても有意水準5%で単位根仮説が棄却される。


### `SWEX` のADF検定

```{r}
summary(ur.df(df$lSWEX[is.na(df$lSWEX) == F], type = "trend", lags = 20, selectlags = "AIC"))
```

`SWEX` についても有意水準5%で単位根仮説を棄却できない。


### `SWCPI` のADF検定

```{r}
summary(ur.df(df$lSWCPI[is.na(df$lSWCPI) == F], type = "trend", lags = 20, selectlags = "AIC"))
```

`SWCPI` についても有意水準5%で単位根仮説を棄却できない。

`USCPI` がトレンド定常である場合は米国の系列をPPPの共和分分析に含めることは出来ない。

## (b)

```{r}
longrun_japanex <- lm(lJAPANEX ~ lJAPANCPI + lUSCPI, data = df)
summary(longrun_japanex)
```

長期でPPPが成り立つ場合、 `lJAPANEX + lUSCPI - lJAPANCPI` が定常となる。  
このとき、 `lJAPANEX` を `lUSCPI` と `lJAPANCPI` で回帰すると係数が正負で反対になるはずである。  
しかし上記の推定結果では両係数が負なので、近郊からの乖離を収束させる動きがない。  
よって推定結果は長期PPPとは整合的ではない。

また、共和分回帰におけるt統計量は一般に正規分布に従わない。  
よって上記の推定結果で日本のCPIが有意でないという結論は出せない。


## (c)

```{r}
et <- longrun_japanex$residuals
summary(ur.df(et, type = "none", lags = 11))
```

付表Cから5%臨界値は -3.76 なので、単位根仮説を棄却できない。  
よって変数間に共和分関係があるとは言えず、長期PPPが成立しているとは言えない。  


## (d)
カナダのみの結果を示す。  
まずカナダとアメリカの長期関係を推定する。  

```{r}
longrun_canex <- lm(lCANEX ~ lCANCPI + lUSCPI, data = df)
summary(longrun_canex)
```

係数は長期PPPと整合的である。  
次に長期関係の残差を用いてエンゲル=グレンジャーの共和分検定を行う。

```{r}
et <- longrun_canex$residuals
summary(ur.df(et, type = "none", lags = 11))
```


## (e)

```{r}
library(vars)

# 日米の長期関係の残差を求める
et <- longrun_japanex$residuals

# diff(lJAPANEX), diff(lJAPANCPI), diff(lUSCPI)を内生変数、etを外生変数としたVARモデルを推定することで
# 誤差修正モデルを推定する
diff_df <- data.frame(
  d_ljapanex = diff(df$lJAPANEX[1:468]),
  d_ljapancpi = diff(df$lJAPANCPI[1:468]),
  d_luscpi = diff(df$lUSCPI[1:468]),
  et = et[-1]
)

# AICを用いてラグ次数を選択する
vecm <- VAR(diff_df[, 1:3], type = "const", exogen = diff_df[, 4], p = 11)
summary(vecm)
```


## (f)

```{r}
plot(irf(vecm, n.ahead = 25))
```


## (g)
(b), (c)では `lJAPANEX ~ lJAPANCPI + lUSCPI` として長期関係を推定したため、  
今回は `lUSCPI ~ lJAPANCPI + lJAPANEX` として推定し、エングル=グレンジャーの共和分検定を行う。  

```{r}
longrun_uscpi <- lm(lUSCPI ~ lJAPANCPI + lJAPANEX, data = df)
summary(longrun_uscpi)
```

次に残差を用いて共和分検定を行う。

```{r}
et <- longrun_uscpi$residuals
summary(ur.df(et, type = "none", lags = 11))
```

`z.lag1.1` 係数のt統計量は -2.074 である。  
3変数でサンプルサイズが500の場合の有意水準5%の臨界値は-3.760、有意水準10%の臨界値は-3.464であるため、共和分関係が無いという帰無仮説を棄却できない。  
(b), (c)と同じ結論であるため、今回は長期関係の基準化は結果に影響しない。