---
title: "第2章 練習問題[12]"
output: github_document
---

# [12]
QUARTERLY.XLSには米国の金利データ（1960Q1 ~ 2021Q4）が含まれる。
スプレッドは、長期金利 r5 と短期金利 tbill の差である。
スプレッドを AR(7), ARMA(1, 1), ARMA(2, 1), ARMA(2, (1, 7))モデルで推定し、
2.10の結果を再現せよ。
（ただし、標本期間は1961Q4 ~ 2021Q4で統一すること。）  


## プロット、ACF、PACF
まずは金利スプレッドの時系列プロット、ACF、PACFを確認する。  

```{r}
library(data.table)
library(dplyr)
library(ggplot2)

QUARTERLY <- fread("../data/QUARTERLY.csv")

# データのインデックス列に列名が無いためtimeを列名とする
QUARTERLY <- dplyr::rename(QUARTERLY, Q = V1)

# 金利スプレッド
# 1961Q4以降に絞り込み
r5_tbill_spread <- QUARTERLY %>%
                   slice(8:nrow(.)) %>% 
                   select(Q, r5, tbill) %>% 
                   mutate(spread = r5 - tbill) %>% 
                   select(Q, spread)
ts_spread <- ts(r5_tbill_spread$spread, start = c(1961, 1), frequency = 4)

# spreadをプロット
ts.plot(ts_spread)

# ACF
acf(r5_tbill_spread[, spread])

# PACF
pacf(r5_tbill_spread[, spread])
```

- 時系列プロットから、おおよそ定常時系列であるように見える。
- ACFが指数に比べるとゆっくり減衰しているので、純粋なARモデルとは考えにくい。
- PACFが2, 4, 6, 9あたりで有意であるため、これらのlagを持つARモデルの成分を含む可能性がある。

## AR(7)

```{r}
ar7 <- arima(ts_spread, c(7, 0, 0))
print(ar7)

print(
  list(
    # 推定された分散 * データ数でSSRを計算
    SSR = ar7$sigma2 * ar7$nobs,
    AIC = AIC(ar7),
    BIC = BIC(ar7),
    # Box.testのLjung-Boxの統計量として修正Q統計量と修正Q統計量のp値を算出
    Q4 = Box.test(ar7$residuals, lag = 4, type = "Ljung-Box")$statistic,
    Q8 = Box.test(ar7$residuals, lag = 8, type = "Ljung-Box")$statistic,
    Q12 = Box.test(ar7$residuals, lag = 12, type = "Ljung-Box")$statistic
  )
)
```

書籍のa0が上記のinterceptに対応することに注意する。  
AIC, BICは書籍と定義が異なるので値も異なる。（Rの定義はそのうち調べる。そのうち...）  
他は書籍の値と似たような結果が得られた。  


## ARMA(1, 1)

```{r}
arma11 <- arima(ts_spread, c(1, 0, 1))
print(arma11)

print(
  list(
    # 推定された分散 * データ数でSSRを計算
    SSR = arma11$sigma2 * arma11$nobs,
    AIC = AIC(arma11),
    BIC = BIC(arma11),
    # Box.testのLjung-Boxの統計量として修正Q統計量と修正Q統計量のp値を算出
    Q4 = Box.test(arma11$residuals, lag = 4, type = "Ljung-Box")$statistic,
    Q8 = Box.test(arma11$residuals, lag = 8, type = "Ljung-Box")$statistic,
    Q12 = Box.test(arma11$residuals, lag = 12, type = "Ljung-Box")$statistic
  )
)
```


## ARMA(2, 1)

```{r}
arma21 <- arima(ts_spread, c(2, 0, 1))
print(arma21)

print(
  list(
    # 推定された分散 * データ数でSSRを計算
    SSR = arma21$sigma2 * arma21$nobs,
    AIC = AIC(arma21),
    BIC = BIC(arma21),
    # Box.testのLjung-Boxの統計量として修正Q統計量と修正Q統計量のp値を算出
    Q4 = Box.test(arma21$residuals, lag = 4, type = "Ljung-Box")$statistic,
    Q8 = Box.test(arma21$residuals, lag = 8, type = "Ljung-Box")$statistic,
    Q12 = Box.test(arma21$residuals, lag = 12, type = "Ljung-Box")$statistic
  )
)
```


## ARMA(2, (1, 7))

```{r}
arma217 <- arima(ts_spread, c(2, 0, 7),
                  transform.pars = FALSE,
                  fixed = c(NA, NA, NA, 0, 0, 0, 0, 0, NA, NA))
print(arma217)

print(
  list(
    # 推定された分散 * データ数でSSRを計算
    SSR = arma217$sigma2 * arma217$nobs,
    AIC = AIC(arma217),
    BIC = BIC(arma217),
    # Box.testのLjung-Boxの統計量として修正Q統計量と修正Q統計量のp値を算出
    Q4 = Box.test(arma217$residuals, lag = 4, type = "Ljung-Box")$statistic,
    Q8 = Box.test(arma217$residuals, lag = 8, type = "Ljung-Box")$statistic,
    Q12 = Box.test(arma217$residuals, lag = 12, type = "Ljung-Box")$statistic
  )
)
```
