---
title: "第2章 練習問題[13]"
output: github_document 
---

# [13]
QUARTERLY.XLSには鉱工業生産指数（indprod）、失業率（unemp）が含まれてる。


## (a)
yt = ln(indprot_t) - ln(indprod_t-1) とし、標本ACF, PACFを確認せよ。

````{r}
library(data.table)
library(dplyr)
library(ggplot2)

QUARTERLY <- fread("../data/QUARTERLY.csv")

# データのインデックス列に列名が無いためtimeを列名とする
QUARTERLY <- dplyr::rename(QUARTERLY, Q = V1)
```

```{r}
yt <- log(QUARTERLY$indprod) - log(lag(QUARTERLY$indprod, n=1))
yt <- yt[2:length(yt)]
print(head(yt))

acf(yt)

pacf(yt)
```

- ACFは低次で減衰
- PACFは1次に大きな尖り→AR(1)モデルの可能性あり
  - PACFは4, 8で有意なので、これらのAR項が存在する可能性あり
  

## (b)
低次のACFが高いことから、AR(1)として推定すると、  
    yt = 0.0028 + 0.600yt-1 + et  
となることを確認せよ。（t値は2.96と10.95となる）

```{r}
ar1 <- arima(yt, c(1, 0, 0))
print(ar1)

acf(ar1$residuals)

pacf(ar1$residuals)
```

定数項の結果が異なる...？  
こんなものか？ 

- 残差のACF, PACFともに有意なlagが残っており、残差に系列相関が残っていることを示唆している
  - PACFでlag8が大きな値を取っているので、lag8の項を入れることを考慮する


## (c)
yt-8を説明変数に加えるとデータとの当てはまりが改善し、残差の系列相関も緩和されることを確認せよ。  
また、yt-8を説明変数に加えることに何らかの懸念があれば述べよ。  

```{r}
ar1_8 <- arima(yt, c(8, 0, 0),
               transform.pars = FALSE,
               fixed = c(NA, 0, 0, 0, 0, 0, 0, NA, NA))
print(ar1_8)

acf(ar1_8$residuals)

pacf(ar1_8$residuals)
```

- AICは改善している
- が、lag10に系列相関が残っている。
- lag8の項を加える懸念は、以下の2点
  - 鉱工業生産指数が8期前に依存する理由が見当たらない
  - 過学習の懸念がある
  

## (d)
失業率をutと表示する。このとき、utの標本ACFを求めよ。  
その結果から、この毛列は定常といえそうかを述べよ。  

```{r}
acf(QUARTERLY$unemp)
```

- 標本ACFは指数に比べるとゆっくり減衰している。AR, MA, ARMAなどの定常時系列であれば標本ACFは指数的に減衰するので、失業率の時系列は非定常である可能性がある。


## (e)
失業率をAR(2)モデルで推定すると、  
    ut = 0.226 + 1.65ut-1 - 0.683ut-2 + et  
となることを確認せよ。特性根を求めて、この確率過程の特徴を述べよ。

```{r}
ut <- QUARTERLY$unemp
ar2 <- arima(ut, c(2, 0, 0))
print(ar2)
```

- 切片の値が書籍と大きく異なるが...ar1, ar2の係数は大体同じなので良しとする

```{r}
# 特性方程式を解く関数
solve_quadratic_eqs <- function(a, b, c){
  d = b^2 - 4 * a * c
  rat = - b / (2 * a)
  irrat = sqrt(abs(d)) / 2 * a
  
  if(d > 0) {
    ans = c(rat + round(irrat, 3), rat - round(irrat, 3))
  } else if(d == 0) {
    ans = rat
  } else {
    ans = c(complex(real = rat, imaginary = round(irrat, 3)),
            complex(real = rat, imaginary = -round(irrat, 3)))
  }
  
  return(ans = ans)
}

# AR(2)の係数を代入して特性根を求める
solve_quadratic_eqs(1, -1.6404, 0.678)
```

- 特性根は2つとも虚数であり、両方とも実部が1より小さいので、特性解は振動しつつ減衰する


## (f)
失業率の階差をAR(1)モデルで推定し、(d), (e)の結果と比較せよ。

```{r}
ut <- QUARTERLY$unemp - lag(QUARTERLY$unemp, n = 1)
ut <- ut[2:length(ut)]
ar1 <- arima(ut, c(1, 0, 0))

print(ar1)

acf(ar1$residuals)

pacf(ar1$residuals)
```

- AICがar(2)モデルよりも悪化しているので当てはまりが悪くなっている
- 残差のACF, PACFを見ると系列相関が残っているので、階差のAR(1)モデルは不適切なモデルであると考えられる。
