---
title: "第4章 練習問題[5]"
output: github_document
---

# [5]
`RGDP.XLS` には米国の実質GCPデータ `rgdp` が含まれる。

```{r}
library(data.table)
library(ggplot2)
library(dplyr)

RGDP <- fread("../data/RGDP.csv")
# データのインデックスに列名が無いため日付dateとして設定する
RGDP <- dplyr::rename(RGDP, date = V1)
# dateを日付に変換
RGDP$date <- as.Date(RGDP$date)

# プロット
g <- ggplot(data = RGDP, mapping = aes(x = date, y = rgdp)) +
     geom_line() +
     scale_x_date(breaks="5 years", date_labels = "%Y") +
     scale_y_continuous(breaks = seq(0, 18000, length = 10), limits = c(0, 14000))
plot(g)
```


## (a)
4.1節の(4.1)式を再現せよ。

```{r}
t <- seq(1, nrow(RGDP))
df <- data.frame(
  t <- t,
  t2 <- t^2,
  t3 <- t^3,
  rgdp <- RGDP$rgdp
)

poly <- lm(rgdp ~ t + t2 + t3, data = df)
poly
```

書籍とほぼ同じ結果が得られた。


## (b)
4.6節(4.29)式を推定し、統計量 $\tau_{t}$, $\Phi_{2}$, $\Phi_{3}$ を求めよ。  
この結果から何が言えるか。  
$y_{t} = lrgdp_{t}$ とすると、(4.29)式は以下のように書ける。  

$$
\Delta y_{t} = a_{0} + \gamma y_{t-1} + a_{2} t + \beta_{1} \Delta y_{t-1} + \epsilon_{t}
$$

```{r}
library(urca)

adf_test_lrgdp <- ur.df(log(RGDP$rgdp), lag = 1, type = "trend")
summary(adf_test_lrgdp)
```

上記の `Value of test-statistic is: -1.4891 17.6119 2.9657` の部分がADF検定の検定統計量を表している。  
つまり、  

$$
\tau_t = -1.49 \\
\Phi_2 = 17.6 \\
\Phi_3 = 2.97
$$

となる。この値は書籍の値と一致する。  
この結果から $\tau_t$, $\Phi_3$ は有意ではないので、仮説 $\gamma = 0$, $a_2 = \gamma = 0$ は棄却されない。  
一方、 $\Phi_2$ は有意なので、仮説 $a_0 = a_2 = \gamma = 0$ は棄却される。  
まとめると、今回のADF検定では $a_0$ のみが0と異なっており、 `lrgdp` はドリフトを含むランダムウォークであると結論付けられる。  


