---
title: "第4章 練習問題[6]"
output: github_document
---

# [6]
`QUARTERLY.XLS` は2.10で用いた米国の金利データが含まれる。  
金利スプレッド `s` は長期金利 `r5` から短期金利 `t-bill` を引いたものと定義される。

```{r}
library(data.table)
library(ggplot2)
library(dplyr)

QUARTERLY <- fread("../data/QUARTERLY.csv")
# クオーターを表す列に列名が無いのでQと設定
QUARTERLY <- dplyr::rename(QUARTERLY, Q = V1)
# 金利スプレッドs列を作成
QUARTERLY <- QUARTERLY %>% mutate(s = r5 - tbill)

# 金利スプレッドをプロット
ts.plot(ts(QUARTERLY$s, start = 1960, frequency = 4))
```

## (a)
モデル

$$
\Delta s_t = a_0 + \gamma s_{t-1} + \sum \beta_i \Delta s_{t-i+1} + \epsilon_t
$$

を推定せよ。ただし、ラグ次数はAIC, BIC, 一般化からの特定法によって選択せよ。

### AIC

```{r}
library(urca)

# selectlags = "AIC"とすることでAIC基準でラグ次数を選択
# lags = 10で探索するラグの最大値を10に設定
df_test_aic <- ur.df(QUARTERLY$s, type = "drift", lags = 10, selectlags = "AIC")
summary(df_test_aic)
```

AICを用いるとラグ次数は9が選択される。


### BIC

```{r}
df_test_bic <- ur.df(QUARTERLY$s, type = "drift", lags = 10, selectlags = "BIC")
summary(df_test_bic)
```

BIC基準では、ラグ次数は1が選ばれる。  
(AICと違いすぎ...？こんなもんなの...？)  


### 一般化からの特定法
`lags`引数を大きい値から順に小さくしていき、最大のラグが有意になった時のラグ次数を選択する。

```{r}
lag9 <- ur.df(QUARTERLY$s, type = "drift", lags = 9)
summary(lag9)
```

lag9は10%有意水準で有意だが、5%有意水準では有意でない。

```{r}
lag8 <- ur.df(QUARTERLY$s, type = "drift", lags = 8)
summary(lag8)
```

lag8は5%有意水準で有意。よって一般化からの特定法ではラグ次数8が選択される。


## (b)
ラグ次数として8を用いて推定する。この時、スプレッドは定常と言えるか。

(a)の一般化からの特定法でラグ次数8のモデルを推定し、ADF検定を行っている。  
この結果を見ると、 $\gamma$ の値は有意であるため、金利スプレッドは単位根を持たず、定常であると言える。  


## (c)
`r5` にADF検定をしよう（ラグ次数は7）。この時、r5は定常か。

```{r}
adf_r5 <- ur.df(QUARTERLY$r5, type = "drift", lags = 7)
summary(adf_r5)
```

$\gamma$の値が有意でないため、`r5` 系列は単位根を持つ。よって定常ではない。


## (d)
`t-bill` にADF検定をしよう（ラグ次数は11）。この時、`t-bill` は定常か。  

```{r}
adf_tbill <- ur.df(QUARTERLY$tbill, type = "drift", lags = 11)
summary(adf_tbill)
```

$\gamma$ は有意でないため、 `tbill` 系列は単位根を持つ。よって定常ではない。  


## (e)
各金利は単位根を持っているにもかかわらず、スプレッドが定常になるのはなぜか。  
理由として考えられることを述べよ。

`r5` と `t-bill` が強い相関を持って動いているため。  



