---
title: "第7章 練習問題[3]"
output: github_document
---

# [3]

```{r}
df <- read.csv("../data/LSTAR.csv")
print(head(df))
```

基本統計量

```{r}
list(
  avg = mean(df$Y),
  std = sd(df$Y),
  max = max(df$Y),
  med = median(df$Y),
  min = min(df$Y)
)
```

プロット
```{r}
library(ggplot2)

g <- ggplot(data = df, mapping = aes(x = ENTRY, y = Y)) +
     geom_line()
plot(g)
```


## (a)

AICで (7.24) が選ばれることを確かめる。  

```{r}
library(forecast)

auto.arima(df$Y, ic = "aic", stepwise = T, trace = T)
```

BICでも確かめてみる。  

```{r}
auto.arima(df$Y, ic = "bic", stepwise = T, trace = T)
```

AIC, BICの両方で AR(1) モデルが選択された。  
ただし、BICの場合は切片なしモデルが選択されている。AICモデルでも切片の値が書籍と異なる。  
ここでは書籍に合わせて AIC 選択された切片ありの AR(1) モデルを用いる。


## (b)

```{r}
library(dplyr)
library(aod)

# 線形AR(1)モデルを推定し、残差と予測値を取得する
linear_ar1 <- arima(df$Y, c(1, 0, 0), include.mean = T)
et <- linear_ar1$residuals
yhat <- df$Y - et

# 予測値の2, 3, 4乗を説明変数として作成
RESET_df <- data.frame(
  et = et,
  yt_1 = dplyr::lag(df$Y),
  yhat = yhat,
  yhat2 = yhat^2,
  yhat3 = yhat^3,
  yhat4 = yhat^4
)

# H=3の場合でRESETの回帰式を推定
RESET_3 <- lm(formula = et ~ yt_1 + yhat2 + yhat3, data = RESET_df)
print(summary(RESET_3))

# yhat^2, yhat^3の係数が0とおいた制約を検定する
wald.test(Sigma = vcov(RESET_3), b = coef(RESET_3), Terms = 2:3)
```

各係数は有意であり、$\hat{y}^2, \hat{y}^3$ の係数を0と仮定したワルド検定も係数が0であるという帰無仮説が棄却される。  
よって非線形の存在が示唆される。  

H=4 の場合は書籍に記載されているので省略。  


## (c)

LSTARモデルを推定し、残差に対して BDS 検定を適用する。  

```{r}
library(tsDyn)
library(tseries)

# LSTARモデルを推定し、残差を算出する
lstar_mdl <- lstar(df$Y, m = 1, d = 1)
lstar_et <- residuals(lstar_mdl)[-1] # 最初はNAなので落とす

# BDS検定によってetが各々独立であるかを検定する
bds.test(lstar_et, m = 6)
```

BDS検定では残差の独立性を棄却できない。  


## (d)
ARモデルの次数は1の下で、d=1のテラスバータの検定を用いる

```{r}
# d = 1
terasvirta_df_d1 <- data.frame(
  et = et,
  yt_1 = dplyr::lag(df$Y),
  yt_1_2 = dplyr::lag(df$Y)^2,
  yt_1_3 = dplyr::lag(df$Y)^3,
  yt_1_4 = dplyr::lag(df$Y)^4
)

# d=1の回帰式を推定
terasvirta_d1 <- lm(et ~ yt_1 + yt_1_2 + yt_1_3 + yt_1_4, terasvirta_df_d1)

# 全ての非線形項の係数が0であるという制約を検定
wald.test(Sigma = vcov(terasvirta_d1), b = coef(terasvirta_d1), Terms = 2:4)
```

d=1 のとき、非線形項の存在を確認できる。  
次に、ESTARモデルとLSTARモデルのどちらが適切であるかを検討するために、  
$y_{t-1}^4$ の係数が有意であるかを確かめる。  

```{r}
summary(terasvirta_d1)
```

$y_{t-1}^4$ の係数が有意であるため、LSTARモデルが選択される。  


## (e)

```{r}
# GARモデル推定
gar_df <- data.frame(
  yt = df$Y,
  yt_1 = dplyr::lag(df$Y),
  yt_2 = dplyr::lag(df$Y, n = 2),
  yt_1_2 = dplyr::lag(df$Y)^2
)

gar_mdl <- lm(yt ~ yt_1 + yt_2 + yt_1_2, gar_df)
summary(gar_mdl)
```

残差の自己相関係数

```{r}
acf(residuals(gar_mdl))
```

残差に自己相関は見られない。  

GARモデルとLSATRモデルの選択については、LSTARモデルとESTARモデルの選択と同様の手順を取ればよい。  
GARモデルは $y_{t-1}^2$ まで含まれているので、 LSTARモデルのそれより高次の項が0であるという制約を検定すればよい。

