---
title: "第7章 練習問題[7]"
output: github_document
---

# [7]

```{r}
library(dplyr)
library(ggplot2)

df <- read.csv("../data/OIL.csv")

# スポット価格の変化率
pt <- diff(log(df$Spot)) * 100

head(pt)
```

基本統計量

```{r}
list(
  mean = mean(pt),
  std = sqrt(var(pt)),
  min = min(pt),
  med = median(pt),
  max = median(pt)
)
```

プロット  
`frequency = 365` とするとうるう年で微妙にずれる気もするが...気にしない。  
(zooパッケージを使った方が良い？)

```{r}
ts.plot(ts(pt, start = c(1987, 5, 15), frequency = 365))
```

書籍の AR(||1, 3||) モデルを推定

```{r}
ar13 <- arima(pt, c(3, 0, 0), fixed = c(NA, 0, NA, NA), include.mean = T, transform.pars = F)
ar13
```


## (a)

```{r}
library(strucchange)

cusum_df <- data.frame(
  yt = pt,
  yt_1 = dplyr::lag(pt),
  yt_3 = dplyr::lag(pt, 3)
)

res <- efp(yt ~ yt_1 + yt_3, data = cusum_df, type = "Rec-CUSUM")

# 残差のCUSUM
plot(res)
```

ARモデルの各パラメータの逐次的な推定値のプロット作成する方法が分からなかった...  
とはいえ上記の結果だけでもパラメータが不安定であるとは言えないことが分かった。  


## (b)

```{r}
res_fstats <- Fstats(yt ~ yt_1 + yt_3, data = cusum_df)
plot(res_fstats)
```

supF検定でも構造変化点がないという帰無仮説を棄却できない。  
ここで、対立仮説は「1回の構造変化がある」となっている点に注意。  

## (c)
色々調べたが、複数の構造変化を仮定してsupF統計量、UDmax統計量を求めるパッケージが見当たらなかった。  
代わりに BIC で構造変化点の数を選択する `strucchange::breakpoints()` 関数で推定するのが一般的らしい？  

[Tutorial: Change points and structural breaks](https://kevin-kotze.gitlab.io/tsm/ts-2-tut/)  

書籍では推奨しない方法と書いてあるので、本来は書籍のバイ=ペロン検定を愚直に実装する必要がありそう。  
さすがに面倒なので `breakpoints()` 関数を使った場合を以下に示す。  

```{r}
bps <- breakpoints(yt ~ yt_1 + yt_3, data = cusum_df)
summary(bps)

# RSS, BICのプロット
plot(bps)
```

構造変化点 0 個がBIC最小なので、構造変化はないものと考えられる。  


## (d)
まず、TARモデルを推定して閾値を推定する。  

```{r}
library(tsDyn)

tar_mdl <- setar(pt, 3)
summary(tar_mdl)
```

閾値が 1.7 と推定された。  
次に、推定した閾値を用いて書籍のモデルを推定する。  

```{r}
tar_df <- data.frame(
  pt = pt,
  pt_1 = dplyr::lag(pt),
  pt_3 = dplyr::lag(pt, n = 3),
  It = (dplyr::lag(pt) > 1.7) + 0,
  I_It = 1 - (dplyr::lag(pt) > 1.7)
)

tar_mdl <- lm(pt ~ It + It:pt_1 + It:pt_3 + I_It + I_It:pt_1 + I_It:pt_3 + 0, tar_df)
summary(tar_mdl)
```

書籍のモデルが推定できた。  
ハンセンの検定を用いて上記で推定したTARモデルの線形性を検定する。  
線形制約を課したモデルは (a) で推定しているので、 $SSR_u$ は (a) で推定したモデルの残差から計算すればよい。  

```{r}
# F統計量を算出
# 線形モデルのSSR
SSR_r <- sum(residuals(ar13)^2)
# 非線形モデルのSSR
SSR_u <- sum(residuals(tar_mdl)^2)
# 利用可能なデータ数Tはラグ3の項があるのでその分減少する
T <- length(pt) - 3
# nは線形モデルa13のパラメータ数なので3
n <- 3
# F統計量
F <- ((SSR_r - SSR_u) / n) / (SSR_u / (T - 2 * n))

# ハンセンのブートストラップ法
F_stars <- c()
for (i in 1:1000) {
  # 標準正規乱数
  et <- rnorm(length(pt))
  
  # etを回帰するためのdata.frame
  test_df <- data.frame(
    et = et,
    yt_1 = dplyr::lag(pt),
    yt_3 = dplyr::lag(pt, 3),
    It = (dplyr::lag(pt) > 1.7) + 0,
    I_It = 1 - (dplyr::lag(pt) > 1.7)
  )
  
  # SSR*_rを算出
  r_mdl <- lm(et ~ yt_1 + yt_3 + 0, test_df)
  SSR_star_r <- sum(residuals(r_mdl)^2)
  
  # SSR*_uを算出
  u_mdl_1 <- lm(et ~ It + 0, test_df)
  SSR_star_u_1 <- sum(residuals(u_mdl_1)^2)
  
  u_mdl_2 <- lm(et ~ I_It, test_df)
  SSR_star_u_2 <- sum(residuals(u_mdl_2)^2)
  
  u_mdl_3 <- lm(et ~ It:yt_1 + It:yt_3 + 0, test_df)
  SSR_star_u_3 <- sum(residuals(u_mdl_3)^2)
  
  u_mdl_4 <- lm(et ~ I_It:yt_1 + I_It:yt_3 + 0, test_df)
  SSR_star_u_4 <- sum(residuals(u_mdl_4)^2)
  
  SSR_star_u <- min(c(SSR_star_u_1, SSR_star_u_2, SSR_star_u_3, SSR_star_u_4))
  
  # F*統計量を算出
  F_star <- ((SSR_star_r - SSR_star_u) / n) / (SSR_star_u / (T - 2 * n))
  F_stars <- append(F_stars, F_star)
}

# F*統計量の95%点を求める
F_stars_95 <- sort(F_stars)[950]

print(paste("F statistics: ", as.character(F)))
print(paste("95% of F* statistics: ", as.character(F_stars_95)))
```

ブートストラップ法で求めた臨界値よりもF統計量が大きいので線形性の帰無仮説は棄却される。  


## (e)
まず書籍の簡略化されたモデルを推定する。  

```{r}
tar_mdl2 <- lm(pt ~ It + I_It:pt_1 + I_It:pt_3 + 0, tar_df)
summary(tar_mdl2)
```

各々のAICを算出する。  

```{r}
print(paste("AIC of model 1: ", as.character(AIC(tar_mdl))))
print(paste("AIC of model 2: ", as.character(AIC(tar_mdl2))))
```

AICでは簡略化されたモデルの方が有効と判断された。  


## (f)
(e) で推定した閾値とモデルで閾値が $y_{t\_2}$ で定まるモデルを推定してAICで比較する。  

```{r}
tar_df2 <- data.frame(
  pt = pt,
  pt_1 = dplyr::lag(pt),
  pt_3 = dplyr::lag(pt, 3),
  It = (dplyr::lag(pt, 2) > 1.7) + 0,
  I_It = 1 - (dplyr::lag(pt, 2) > 1.7)
)

tar_mdl3 <- lm(pt ~ It + I_It:pt_1 + I_It:pt_3 + 0, tar_df2)
AIC(tar_mdl3)
```

遅れ2のモデルはAICが大きく、選択されない。